臺灣臺北地方法院交通事件裁定　　　　94年度交聲更字第12號
原處分機關　臺北市交通事件裁決所
異　議　人
即受處分人　甲○○
上列異議人即受處分人因違反道路交通管理處罰條例案件，對於
臺北市交通事件裁決所中華民國93年12月29日所為之處分（原處
分案號：北市裁三字第裁22—ACV093444 號），聲明異議，本院
94年度交聲字第87號裁定駁回異議，受處分人不服提起抗告，經
臺灣高等法院94年度交抗字第234號撤銷發回，本院裁定如下：
    主      文
異議駁回。
    理      由
一、按汽車駕駛人，行經有燈光號誌管制之交岔路口闖紅燈者，
    處新臺幣（下同）一千八百元以上五千四百元以下罰鍰，並
    應記違規點數三點，道路交通管理處罰條例第五十三條、第
    六十三條第一項第三款分別定有明文。又所謂汽車，指在道
    路上不依軌道或動力架線而以原動機行駛之車輛，原則上包
    括機器腳踏車在內，有道路交通安全規則第二條第一項第一
    款規定可按。次按行為人有違反道路交通管理處罰條例之情
    形者，應填製舉發違反道路交通管理事件通知單，當場舉發
    者，應將該通知單填記後交付該行為人簽名或蓋章收受之，
    拒絕簽章者，並記明其事由，視為已收受，此於違反道路交
    通管理事件統一裁罰基準及處理細則第十一條第一項第一款
    規定甚明。又違反道路交通管理事件行為人，未依規定自動
    繳納罰鍰，或未依規定到案聽候裁決，處罰機關應於二個月
    內依違反道路交通管理事件統一裁罰基準及處理細則第四十
    四條第一項暨違反道路交通管理事件統一裁罰基準表之規定
    ，逕行裁決之。
二、原處分意旨略以：異議人即受處分人分別於民國九十三年十
    月六日二十時二十五分及二十時二十六分許，騎乘車號BHF-
    683 號重機車，在臺北市○○街與寧波西街路口、汀州路一
    段與寧波西街路口，分別經警舉發「紅燈左轉」、「紅燈右
    轉」，各依道路交通管理處罰條例第五十三條規定，處罰鍰
    新臺幣（下同）四千五百元，並各依同條例第六十三條第一
    項第三款規定，記違規點數三點。
三、受處分人異議意旨略以：伊當時係在汀州路三段一０二號之
    「金吉利寵物店」購買物品後，即直行汀州路，並未在前揭
    二路口左轉及右轉，當天請舉發員警一同到上開寵物店查證
    ，員警不配合，該員警之舉發顯不實在，故為此聲明異議，
    請求撤銷原裁決處分等語。
四、經查：
  (一)當天舉發之臺北市政府警察局交通警察大隊第三組員警涂木
    山於本院具結證稱：伊當天廿時開始就在寧波西街及三元街
    口值勤告發違規，離路口約有二十公尺左右，約廿時廿五分
    ，就有一台重機車從三元街東往西方向，到寧波西街燈號是
    紅燈，駕駛人沒有停就直接左轉，往汀州路方向，伊從後面
    開始追趕，該駕駛人左轉準備到汀州路，三元街到汀州路中
    間的寧波西街段約五十公尺左右，到汀州路及寧波西街交岔
    路口時還是紅燈，那時距離只有剩半個車身，該重機車沒有
    停，還是繼續右轉汀州路，汀州路是二段往一段方向走，不
    到五十公尺內，伊就將該駕駛人攔下來，攔下來的車號就是
    告發的這台車BHF684號，駕駛人就是當庭的受處分人等語，
    而證人乃原處分機關舉發受處分人有前述違規行為之原證人
    ，其到庭具結擔保其供述之真實性，並在負擔偽證罪之心理
    處罰狀態下證述受處分人經認定有違規事實，且證人與受處
    分人並不相識，亦無仇怨，其依法執行公務，自無任意攀誣
    受處分人之理，自堪信證人證言為真實。又交通警察製單舉
    發違反道路交通管理處罰條例所列之違規事實，本質上為行
    政處分，係公務員基於職務上之權力，依法就特定之具體事
    件所為具公法上效果之單方行政行為，基於公務員為公法上
    行為具有公信力之原則，該行政行為當可被推定為真正，其
    據以依法處分之事實認定亦為正確無誤，本此公信原則，乃
    立法者賦予行政機關制定違反道路交通管理事件統一裁罰標
    準及處理細則，使執勤警員得當機處分以維護交通秩序、安
    全之行政目的，反之，若謂公務員一切行政行為均需預留證
    據以證其實，則國家行政勢必窒礙難行，據此，刑事訴訟法
    就關於犯罪證據有關之規定中，與屬行政秩序罰之交通違規
    裁罰本旨不合之部分，自不在準用之列。是若無證據足資證
    明執勤員警之舉發有誤或有捏造事實違法取締之情事，則執
    勤警員本其維護交通秩序、安全職責所為之舉發，自應受到
    合法、正確之推定。從而受處分人既未能提出反面證據以推
    翻證人之前開證述並證明其確無違規行為，尚難認其辯解為
    可採，本件事證明確，受處分人之違規行為堪予認定。
  (二)次查本件受處分人於前揭時地拒絕簽收員警所開立之違規舉
    發通知單，為受處分人所自承不諱，又受處分人於前揭時地
    之違規行為，經員警攔停製單後，拒絕於舉發通知單簽名及
    收受舉發通知單，警局會再將舉發單寄送受處分人之情，並
    經舉發員警涂木山於本院調查時就受處分人當時拒絕簽名收
    受舉發通知單之情形證述明確（見本院前開訊問筆錄），是
    依據前揭規定，應視為受處分人已收受該舉發通知單。
四、綜上所述，受處分人確有在前揭時地騎乘前開車牌號碼之重
    機車連續二次闖紅燈之違規行為，其既於員警舉發當時拒絕
    簽收舉發通知單，依法應視為其已收受該舉發通知單，且受
    處分人並未依期限自動繳納罰鍰或到案聽候裁決，從而原處
    分機關依道路交通管理處罰條例第五十三條、第六十三條第
    一項第三款、違反道路交通管理事件統一裁罰基準及處理細
    則第四十四條第一項暨基準表之規定，各予以裁罰四千五百
    元合計九千元，並各記違規點數三點合計六點，核無違誤。
    本件受處分人之異議為無理由，自應將其異議駁回。
五、據上論斷，應依道路交通案件處理辦法第十九條，裁定如主
    文。
中　　華　　民　　國　　94　　年　　5 　　月　　31　　日
　　　　　　　　　交通法庭法　官　賴秀蘭
以上正本證明與原本無異。
如不服本裁定，應於送達後5日內，向本院提出抗告狀。
　　　　　　　　　　　　　書記官　陳惠娟
中　　華　　民　　國　　94　　年　　6　　月　  　2　　日
